臺灣高等法院臺中分院民事判決　　　九十三年度上字第三五０號
　　　上　訴　人　乙○○
　　　訴訟代理人　許景鐿律師
　　　複　代理人　李春生律師
　　　上　訴　人　丁○○
　　　被　上訴人　丙○○
　　　　　　　　　甲○○
　　　訴訟代理人　高進棖律師
　　　複　代理人　蘇顯讀律師
右當事人間損害賠償事件，上訴人對於中華民國九十三年十月二十九日臺灣臺中地方
法院第一審判決（九十三年度訴字第九九九號），提起上訴，本院於九十四年四月十
九日言詞辯論終結，茲判決如左：
　　　主　　　文
原判決關於命上訴人乙○○、丁○○連帶給付被上訴人丙○○、甲○○之金額依序超
出新臺幣壹佰壹拾貳萬柒仟佰肆拾陸元、壹佰零陸萬玖仟貳佰捌拾貳元本息部分，
及該部分假執行之宣告，暨訴訟費用之裁判（已確定部分除外），均廢棄。
右廢棄部分，被上訴人在原審之訴及假執行之聲請均駁回。
其餘上訴駁回。
第一、二審訴訟費用（已確定部分除外），由上訴人連帶負擔十分之八，餘由被上訴
人負擔。
　　　事實及理由
一、被上訴人主張：伊等之子黃政琳（民國六十八年七月二十五日生）於九十三年二
　　月二十八日上午十一時三十分許，騎乘車號ＩＬＲ－八三八號重型機車，行經台
　　中縣太平市○○路○段三八七巷六弄二一號前道路，適上訴人乙○○駕駛車號八
　　Ｈ—三五○號自用大貨車，欲由新平路三段三八七巷六弄二一號前倒車至對向空
　　地。因該大貨車違規載有超出車框約二公尺之鐵製物品，且上訴人丁○○指揮被
　　上訴人乙○○倒車不當，疏未注意防範來往車輛，亦未設置安全措施，致黃政琳
　　閃避不及撞上該大貨車後載鐵製物品，經送醫急救，仍於九十三年三月九日傷重
　　不治死亡。被上訴人丙○○、甲○○為黃政琳之父、母，為此依民法第一百八十
　　四條第一項前段、第一百九十一條之二前段、第一百九十二條第一項、第二項、
　　第一百九十四條等規定，訴請上訴人二人連帶給付：(一)被上訴人丙○○部分：1.
　　丙○○於事發後，為黃政琳辦理喪事，支出殯葬費新台幣（下同）十七萬六千四
　　百元。2.丙○○失去愛子，痛苦難平，請求二百零一萬四千元之精神慰撫金。3.
　　丙○○於黃政琳死亡時為五四‧五二歲，因罹患重度肺結核與糖尿病，而無謀生
　　能力，黃政琳對之負有法定扶養義務。依內政部統計處九十年臺灣省簡易生命表
　　，丙○○之平均餘命為二二‧一九歲，以九十二年法定扶養親屬寬減額為扶養費
　　之標準，於七十歲之前每年寬減額為七萬二千元，七十歲之後每年寬減額為十一
　　萬一千元，依霍夫曼計算法扣除中間利息後，得請求一次給付之金額為一百二十
　　三萬一千一百二十四元。因丙○○之扶養義務人有四位（三個兒子及配偶），故
　　得請求之金額為四分之一，即三十萬七千七百八十一元。4.以上丙○○部分共為
　　二百四十九萬八千一百八十一元，因黃政琳機車有投保強制險，可獲得一百四十
　　萬元之理賠，以被上訴人二人各獲得七十萬元計算，丙○○請求之金額為一百七
　　十九萬八千一百八十一元。(二)被上訴人甲○○部分：1.甲○○因被告之過失侵權
　　行為，痛失愛子，身心遭受極大痛苦，請求二百萬元之精神慰撫金。2.甲○○於
　　黃政琳死亡時為四四‧六八歲，罹患糖尿病，亦無謀生能力，黃政琳對之負有法
　　定扶養義務。依前述臺灣省簡易生命表，甲○○平均餘命為三五‧四七歲，於七
　　十歲之前以每年寬減額七萬二千元計算，於七十歲之後以每年寬減額十一萬一千
　　元計算，扣除中間利息後，得一次請求給付之金額為一百六十五萬一千四百零九
　　元。因甲○○之扶養義務人有四位（三個兒子及配偶），故得請求之金額為四分
　　之一，即四十一萬二千八百五十二元。3.以上甲○○部分共為二百四十一萬二千
　　八百五十二元，扣除甲○○獲得之七十萬元保險理賠，甲○○可請求之金額為一
　　百七十一萬二千八百五十二元等情，爰依上開侵權行為法律關係之規定起訴，求
　　為(一)上訴人應連帶給付被上訴人丙○○一百七十九萬八千一百八十一元、被上訴
　　人甲○○一百七十一萬二千八百五十二元，及均自九十三年十月十六日起至清償
　　日止，按年息百分之五計算之利息。(二)願供擔保請准宣告假執行之判決（原審判
　　命上訴人依序連帶給付被上訴人丙○○，甲○○一百五十八萬四千一百八十一元
　　，一百五十一萬二千八百五十二元及其自九十三年十月十六日起算之法定遲延利
　　息，而駁回被上訴人其餘之訴，未據被上訴人聲明不服，此部分已確定。
二、上訴人乙○○則以：伊雖於上開時地，駕駛車號八Ｈ—三五○號自用大貨車，與
　　黃政琳發生系爭車禍。惟當時由於視線不良，伊請上訴人丁○○、訴外人廖世芳
　　幫忙分別在兩側管制交通阻擋來車，當時丁○○雖已攔下一部廂型車，但尚未給
　　伊可以倒車之訊息，故伊貨車雖已發動引擎，但尚未移動輪胎。詎黃政琳未遵守
　　交通規則，於巷道內超速行駛（此巷弄之速限為時速二十五公里），突然超越該
　　廂型車左側，並以Ｓ型騎乘方式撞擊伊貨車所載之鐵製物品，致人車倒地。依臺
　　灣臺中地方法院檢察署九十三年度相字第三八○號相驗卷內之診斷書記載：黃政
　　琳左胸前部挫傷瘀血、兩胸部外側手術切口縫合、上腹部表皮瘀血成紅褐色。另
　　國軍臺中總醫院附設民眾診療處之診斷證明書亦記載死者「肋骨骨折（左側第四
　　、五）」。若是伊貨車倒車撞擊死者機車，則死者應係身體「右側」受傷，機車
　　會向左倒下，刮地痕亦應在左側，然客觀資料卻是死者左胸前部挫傷瘀血、左側
　　肋骨第四、五根骨折、肺部挫傷、出血併血氣胸，死者受傷躺在貨車之後方左側
　　，機車更停在死者前方九公尺距離。是以系爭車禍應係死者超速硬闖不聽停車手
　　勢下，撞擊貨車突出物，機車慣性扭曲作用，致死者左胸重創，人倒車滑向前。
　　又伊駕駛之大貨車左方後視鏡殘留鏡片係呈長方形整齊裂痕，由此鏡片之形狀可
　　知，係因黃政琳撞擊伊貨車所載鐵製物，致原本已有裂痕之後視鏡，因震動而脫
　　落，而非伊貨車撞擊黃政琳所致，依卷內交通員警所拍攝之現場照片顯示，伊貨
    車係停在該二十一號房屋屋簷下，左右後輪尚停在屋簷下，而貨車左後側後視鏡
    之鏡片則掉落在左前輪之附近地面，足見伊尚處於引擎發動但未倒車行駛之狀態
　　，台灣省台中縣區車輛行車事故鑑定委員會鑑定意見認伊係於倒車進行中與黃政
　　琳發生碰撞，係屬錯誤。被上訴人藉此向伊請求侵權行為損害賠償，為無理由等
　　語，上訴人丁○○則以：伊當時已攔阻一部箱型車，正欲給予李新延可倒車手勢
　　之際，死者突自三八七巷六弄口疾駛而來，不聽伊制作停車之手勢，硬闖通過廂
　　型車左邊，以Ｓ型駛入其車道，而撞及尚停在該二十一號屋簷下李新延貨車所載
　　之鐵門，系爭車禍根本係黃政琳一己之過失所造成，伊並無過失，鑑定意見不正
　　確等語，資為抗辯。
三、原審審理後，斟酌兩造之主張及攻擊防禦方法之結果，認被上訴人丙○○、李甲
　　○○之訴為一部有理由，一部無理由，而判命上訴人乙○○、丁○○應連帶給付
　　丙○○一百五十八萬四千一百八十一元、甲○○一百五十一萬二千八百五十二元
　　，及均自九十三年十月十六日起至清償日止按年息百分之五計算之利息，而駁回
　　被上訴人其餘之訴。上訴人李新延、丁○○就其受敗訴判決部分聲明不服，提起
　　上訴，均聲明求為判決：(一)原判決關於伊等敗訴部分廢棄；(二)右開廢棄部分，被
　　上訴人在第一審之訴駁回；(三)第一、二審訴訟費用由被上訴人負擔；(四)如受不利
　　判決，願供擔保請准免為假執行之宣告。被上訴人二人均答辯聲明求為判決駁回
　　上訴人之上訴。
四、被上訴人主張：伊等之子黃政琳於九十三年二月二十八日上午十一時三十分許，
　　騎乘車號ＩＬＲ－八三八號重型機車，行經台中縣太平市○○路○段三八七巷六
　　弄二一號前道路時，適上訴人乙○○駕駛車號八Ｈ－三五○號自用大貨車，欲由
　　新平路三段三八七巷六弄二一號前倒車至對向空地，由上訴人丁○○在車後指揮
　　倒車，因該貸車載有超出車框約二公尺之鐵製物品，並侵入路面，而使黃政琳與
　　該鐵製物品碰撞後，人車倒地受傷，經送醫急救，仍於九十三年三月九日不治死
　　亡之事實，業據被上訴人提出道路交通事故現場圖，相驗死體證明書，霧峰警察
　　分局道路交通事故證明書影本各乙件，暨附圖乙份及照片四張在卷為證，且經上
　　訴人二人就上開部分之事實不爭執。而被害人黃政琳確因本件車禍受傷死亡，並
    經台灣台中地方法院檢察署檢察官督同檢驗員相驗屬實，填有驗斷書，相驗屍體
　　證明書及照等附於相驗卷，經原審影印附卷可考，是被上訴人主張其子黃政琳乃
    騎車與由上訴人丁○○指揮倒車，由上訴人乙○○所駕大貨超出路面之鐵製物品
    碰撞受傷死亡乙節，堪信為真實。另兩造對於：(一)被上訴人丙○○為被害人黃政
　　琳支出殯葬費十七萬六千四百元；(二)丙○○、甲○○於黃政琳死亡時，分別為五
　　四‧五二歲、四四‧六八歲，依內政部統計處九十年臺灣省簡易生命表，平均餘
　　命各為二二‧一九歲、三五‧四七歲。(三)被上訴人二人於七十歲前扶養費之計算
　　，得以財政部核定之九十二年度扶養親屬寬減額每年七萬二千元為標準。(四)被上
　　訴人二人已各受領七十萬元之強制險理賠給付等事實不為爭執。
五、本件兩造之爭點，為(一)上訴人乙○○所駕大貨車載置鐵製物品侵入路面，但已由
　　上訴人丁○○在車後指揮管制交通，仍致黃政琳撞及死亡，上訴人二人就此有無
　　過失之侵權責任？黃政琳是否車速過快，並不聽丁○○之管制指揮，而與有過失
　　？(二)上訴人二人若屬過失侵權行為，被上訴人得請求損害賠償之項目為何？暨被
　　上訴人二人是否不能維持生活，而賴其子女予以扶養及其二人於七十歲之後，得
　　否以法定扶養親屬寬減額每年十一萬一千元為標準計算扶養費等項。本院就右開
　　爭點所為之判斷及得心證之理由，分別臚述於后：
  (一)按貨車之裝載，裝載物必須在底板分配平均，不得前伸超過車頭以外，體積或長
    度非框式車廂所能容納者，伸後長度最多不得超過車輛全長百分之三十，並應在
    後端懸掛危險標識，日間用三角紅旗，夜間用紅燈或反光標識，道路交通安全規
　　則第七十九條第一項第二款定有明文。由卷附貨車照片以觀，上訴人乙○○所駕
　　駛大貨車於案發當時裝載之鐵製物品，伸後長度明顯超過車輛全長百分之三十，
　　且未懸掛三角紅旗危險標識，已違反上開規定。次按汽車倒車時，應顯示倒車燈
　　光或手勢後，謹慎緩慢後倒，並應注意其他車輛及行人；大型汽車須派人在車後
　　指引，如無人在車後指引時，應先測明車後有足夠之地位，並促使行人及車輛避
　　讓，道路交通安全規則第一百十條第二款、第三款亦有明文。經查：被上訴人乙
　　○○係於裝載鐵製之門架於所駕貨車車斗後，為停車於台中縣太平市○○路○段
　　三八七巷六弄二十一號房屋斜對面之空地，始將該貨車開往該二十號門前屋簷下
　　，準備以倒車之方式停車於該二十一號鐵皮屋斜對面之空地等情，為上訴人乙○
　　○在九十三年三月九日警察調查時及本院準備程序中到庭供述明確（見影印相驗
　　卷警局調查筆錄及本院卷第一一五頁）。而事故現場為一線道，路面寬約八公尺
　　，而系爭車禍發生後，上訴人乙○○所駕大貨車後載之鐵製物品，右端距離對面
　　路面邊緣線約六公尺，左端距離對面路面邊緣線約五．四公尺，已占用近三分之
　　一路面乙節，有卷附台中縣警察局繪製之道路交通事故現場圖可考。當時上訴人
　　乙○○乃坐於駕駛座上，貨車引擎已發動，並請上訴人丁○○，及訴外人廖世芳
　　在貨車車尾兩側指揮倒車及管制交通，丁○○並已攔下與被害人黃政琳同向而來
　　之一部廂型車停於距貨車車尾四公尺處等情，並據上訴人乙○○、丁○○及證人
　　廖世芳在刑事案件警訊，檢察官訊問及本件一、二審中供述明確。綜上觀之，縱
　　如上訴人二人所辯被害人黃政琳與貨車後載鐵架碰撞，該貨車並無往後行進之狀
　　態，但核其駕駛人乃坐於駕駛坐上，已啟動引擎，車尾並侵入路面約三分之一處
　　，指揮倒車者並已攔車管制交通之情形，自仍屬駕駛汽車處於倒車之狀態，依上
　　述交通安全規則第一百十條第二款之規定，上訴人二人自應注意其他車輛及行人
　　。惟上訴人並未發現被害人黃政琳之來車，此據其於警局訊問時供述明確，而其
　　佔住約三分之一路面，即將該向機車應行駛之部分路面幾乎均已佔住，卻未於相
　　當距離之前設置安全設施，提醒來車得以及時注意，且為其管制交通之上訴人丁
　　○○亦只站於其貨車後視鏡可以看到之接近車尾處，故於甫攔下廂型車之同時，
　　乃不及注意被害人黃政琳之機車，不能予以有效之管制引導，而致其繞過該廂型
　　車後，即與貨車後載之鐵架門碰撞，此分據被上訴人於警局、檢察官訊問時及本
　　院準備程序中供述明確，足見其二人乃駕駛汽車倒車及指揮倒車不當。至其二人
    在本院所辯係被害人黃政琳不聽丁○○之管制及制止而肇禍云云，乃與其在警局
　　及檢察官訊問時所供因甫攔下廂型車，不及注意即見黃政琳撞及鐵架門乙節不符
　　，顯係卸責之詞，殊不足採。次查，被害人黃政琳因系爭車禍受創，經送醫急救
　　後，因頭胸部外傷導致腦挫傷及胸腔內出血而死亡，有臺灣臺中地方法院檢察署
　　相驗屍體證明書在卷可憑。上訴人二人裝載貨車、倒車及指揮倒車本應遵守前揭
　　規定，並注意往來人車安全，而依當時情形，亦無不能注意之情形，竟疏未注意
　　，渠等有過失甚明。此經刑事庭送臺灣省臺中縣區車輛行車事故鑑定委員會鑑定
　　及經台灣省車輛行車事故覆議鑑定委員會覆議之結果，均認為上訴人二人均為本
　　件肇事之原因，有該鑑定意見書影本各乙件在卷可稽（見原審卷第三二－三五頁
　　，本院卷第一二二頁），是上訴人二人之過失行為，與被害人黃政琳之死亡間具
　　有相當之因果關係，自屬過失侵權行為。雖上訴人復稱：該地為限速二十五公里
　　，系爭車禍乃黃政琳超速行駛，並不聽丁○○之指揮所致云云，惟所辯係黃政琳
　　不聽指揮制止乙節，並非可信，已如前述。又案發地點之限速為四十公里，此有
　　霧峰警察分局太平交通小隊警員蔡興邦製作之職務報告書在卷可稽（見原審卷第
　　七十七頁），至上訴人所指限速二十五公里之路段，乃接近肇事地點之另一相接
　　小巷部分，此有被上訴人所提出之相片乙張在卷可考（見本院卷第六十二頁），
　　而被害人黃政琳並非自該巷駛出乙點，為上訴人乙○○所承認（見本院卷第一一
　　六頁），是上訴人辯稱肇事地點時速限制為二十五公里，與事實不合。另依前開
　　現場圖所示，現場無煞車痕，機車刮地痕僅七公尺，難認黃政琳於案發當時有超
　　速行駛之行為。而證人廖世芳於原審九十三年八月十七日準備程序時，亦坦稱：
　　伊在警局中所述關於機車超速肇事一節，僅係伊個人猜測而已等語，是上訴人辯
　　稱係因黃政琳超速行駛始肇事云云，亦屬無據。惟當時上訴人丁○○在貨車車尾
　　處之道路上，既已攔下一部廂型車，停於距貨車尾處約四公尺之處，足見該貨車
　　倒車及管制車輛行駛之狀態明顯，黃政琳卻於丁○○甫攔停該廂型車，而站於貨
　　車車尾與廂型車之間時，即繞過廂型車，而撞及貨車後載之鐵架門，足見其亦行
　　車匆忙，未確實注意車前狀況，以致肇事，上訴人認其對事故之發生亦與有過失
　　乙節，堪予採信。
　(二)按因故意或過失，不法侵害他人之權利者，負損害賠償責任；數人共同不法侵害
　　他人之權利者，連帶負損害賠償責任；汽車、機車或其他非依軌道行駛之動力車
　　輛，在使用中加損害於他人者，駕駛人應賠償因此所生之損害；不法侵害他人致
　　死者，對於支出醫療及增加生活上需要之費用或殯葬費之人，亦應負損害賠償責
　　任；被害人對於第三人負有法定扶養義務者，加害人對於該第三人亦應負損害賠
　　償責任；不法侵害他人致死者，被害人之父、母、子、女及配偶，雖非財產上之
　　損害，亦得請求賠償相當之金額，民法第一百八十四條第一項、第一百八十五條
　　第一項前段、第一百九十一條之二前段、第一百九十二年第一項、第二項、第一
　　百九十四條分別定有明文。上訴人乙○○、丁○○因過失致黃政琳於死，已如前
　　述。被上訴人丙○○、甲○○為黃政琳之父、母，依侵權行為之法律關係，請求
　　上訴人二人連帶賠償財產上及非財產上損害，自屬有據。茲就賠償金額審究如下
　　：
　1.殯葬費部分：
    按原告請求之殯葬費，應以實際支出且屬必要者為限，而所謂必要殯葬費係指收
    殮及埋葬費用而言，此等費用是否必要，應斟酌當地之喪禮習俗及宗教上之儀式
　　定之（最高法院八十四年台上字第二七三一號判決意旨參照）。被上訴人丙○○
　　主張其支出殯葬費十七萬六千四百元，業據提出收據八張為證，此部分之支出及
　　其必要性均為上訴人所不爭執。本院審酌被上訴人丙○○所主張之殯葬費項目，
　　確實均屬葬儀所常見而已成為社會習俗之必要喪葬費用，核屬必要，應予准許。
　2.扶養費部分：
    依民法第一千一百十七條規定，直系血親尊親屬受扶養權利，雖不以無謀生能力
　　為必要，但仍須以不能維持生活為限。查被上訴人二人名下並無不動產，存款金
　　額微薄，且被上訴人丙○○罹患重度肺結核及糖尿病併神經病變，被上訴人甲○
　　○則患有糖尿病，以上有財政部臺灣省中區國國稅局九十二年度綜合所得稅各類
　　所得資料清單、行政院衛生署臺中醫院診斷證明書及賢德醫院診斷證明書在卷可
　　按，應屬無法以自己財產或自己之勞動力維持生活。被上訴人主張依九十二年之
　　法定扶養親屬寬減額計算扶養費，七十歲之前以每年寬減額七萬二千元計算，七
　　十歲之後以每年寬減額十一萬一千元計算。本院參酌臺中地區之物價水準，及其
　　二人罹患肺結核及糖尿病等慢性疾病，隨著年紀老邁，醫療費用及生活所需將逐
　　漸加重等情，認為上開計算標準尚無不妥。又除黃政琳外，對於被上訴人丙○○
　　、甲○○負有法定扶養之人尚各有三人，故黃政琳對於被上訴人所負之扶養義務
　　均係四分之一。丙○○、甲○○分別係三十八年八月二十九日、四十八年七月四
　　日生，於黃政琳死亡時（九十三年三月九日），分別為五四‧五二歲及四四‧六
　　八歲，依內政部九十年臺灣省簡易生命表，平均餘命分別為二二‧一九歲及三五
　　‧四七歲，依霍夫曼計算法扣除中間利息後，丙○○得請求之扶養費應為三十萬
　　七千七百八十一元，甲○○得請求之扶養費則為四十一萬二千八百五十二元。計
    算式詳如下列：
　(1)丙○○部分：其於七十歲以前每年扶養費為七萬二千元，可請求之期限有十五‧
　　四八年，即十一萬四千五百六十元 (15.48 ×72000 = 0000000)；於七十歲之後
　　每年扶養費為十一萬一千元，可請求之期限有六‧七一年，即七十四萬四千八百
　　十元 (6.71 ×111000 = 744810)。依霍夫曼計算式分別扣除中間利息：(000000
　　00＋571429 ×0.48)÷0000000 ×72000＝841226；(00000000＋487805 ×0.19)
　　÷0000000 ×111000]－[(00000000＋571429 ×0.48)÷0000000 ×111000]＝38
　　9898，其得請求一次給付之金額為一百二十三萬一千一百二十四元 (841226＋38
　　9898＝0000000)。法定扶養義務人共有四人，故丙○○得請求之扶養費為三十萬
　　七千七百八十一元 (0000000 ÷4＝307781)。
　(2)甲○○部分：其於七十歲以前每年扶養費為七萬二千元，可請求之期限有二五‧
　　三二年，即一百八十二萬三千零四十元 (25.32 ×72000 = 0000000)；於七十歲
　　之後每年扶養費為十一萬一千元，可請求期限有一○‧一五年，即一百十二萬六
　　千六百五十元 (10.15 ×111000＝0000000)。依霍夫曼計算式分別扣除中間利息
　　：(00000000＋444444 ×0.32) ÷0000000 ×72000＝0000000；[(00000000＋36
　　3636 ×0.47) ÷0000000 ×111000]－[(00000000＋444444 ×0.32) ÷0000000
　　 ×111000]＝453189，其得請求一次給付之金額為一百六十五萬一千四百零九元
　　(0000000＋453189 = 0000000）。法定扶養義務人共有四人，故甲○○得請求之
　　扶養費為四十一萬二千八百五十二元(0000000 ÷4＝412852)。
　3.精神慰撫金部分：
    按慰藉金核給之標準固與財產上損害之計算不同，然非不可斟酌雙方身分資力與
    加害程度，及其他各種情形核定相當之數額，最高法院著有五十一年台上字第二
　　二三號判例可參。本院斟酌被上訴人二人乃死者黃政琳之父母，遭此巨變，痛失
　　至親，精神上自受有極大痛苦，並衡量：(1)丙○○、甲○○現年分別為五十五歲
　　及四十五歲，均為國小畢業，名下雖有少額存款及一九九二年、一九九八年出廠
　　之汽車，然無不動產，且無謀生能力。(2)上訴人乙○○名下有多筆土地及多部車
　　輛，且為友晟行負責人，友晟行九十一年度、九十二年度之營業額為三百六十七
　　萬二千一百八十五元、三百二十八萬零八百七十四元，有財政部臺灣省中區國稅
　　局九二年度綜合所得稅各類所得資料清單、財產歸屬資料清單、九十一年度營利
　　事業所得稅結算申報書、九十二年度營利事業所得稅結算申報書附卷可佐。(3)上
　　訴人告丁○○名下有三筆建物，九十一年申報薪資所得為二萬八千元，九十二年
　　未申報，有稅務電子閘門財產所得明細表可考等情狀，認其二人所得請求之慰撫
　　金，各以一百八十萬元為適當，逾此數額之請求，應屬過高，尚難准許。
　4.過失相抵之適用：
    按損害之發生或擴大，被害人與有過失者，法院得減輕賠償金額，或減免之，民
    法第二百十七條第一項定有明文。此於侵害人致死，因繼承或基於被害人遭侵害
　　而生之固有權利之請求，基於衡平原則，均有適用。查上訴人等倒車或指揮倒車
　　不當，致侵害被上訴人之子致死，固有過失，惟上訴人之子黃政琳行車至肇事地
　　點前，應注意車前狀況，卻未注意，於繞過為上訴人丁○○攔下之廂型車，而碰
　　撞上訴人乙○○所駕貨車後載之鐵架門致死，亦與有過失。衡其過失情形，被害
　　人之過失比例應為百分之二十，上訴人等則為百分之八十。綜計被上訴人之損害
　　，丙○○、甲○○依序依此各減輕上訴人百分之二十之賠償責任後，依其應連帶
　　賠償被上訴人丙○○，甲○○之金額依序為一百八十二萬七千三百四十六元，一
　　百七十六萬九千二百八十二元。
　5.扣除強制險保險金：
    復按保險人依本法規定給付之保險金，視為加害人或被保險人損害賠償金額之一
    部分；加害人或被保險人受賠償請求時，得扣除之，此為強制汽車責任保險法第
　　三十條所明定。被上訴人二人於系爭車禍發生後，已各受領七十萬元之強制汽車
　　責任保險金。依上開說明，此等給付既均屬保險人依強制汽車責任保險法所為之
　　保險給付項目，依法應視為加害人損害賠償金額之一部分，是從其前開所得請求
　　之金額各扣除七十萬元後，被上訴人丙○○、甲○○所得請求、之金額依序為一
　　百十二萬七千三百四十六元、一百零六萬九千二百八十二元。
六、綜上所述，被上訴人二人分別請求前開應予准許之金額，及均自起訴狀繕本送達
　　翌日即九十三年十月十六日起至清償日止，按年息百分之五計算之法定遲延利息
　　部分，為有理由，應予准許；逾此部分之請求，則屬無據，應予駁回。原審就被
    上訴人上開請求之金額為有理由部分，判命上訴人連帶給付，並依兩造之陳明，
　　分別酌定相當之擔保金額，為假執行及免假執行之宣告，核無不合。上訴意旨就
　　此部分指摘原判決不當，聲明求予廢棄改判，為無理由，應予駁回。惟被上訴人
　　之請求超出上開應予准許部分，原審誤未適用過失相抵之原則予以減輕上訴人之
　　責任，仍判命連帶給付，即有未洽，上訴意旨就此指摘原判決此部分不當，聲明
　　求予廢棄改判，為有理由，爰由本院將原判決此部分廢棄，並駁回被上訴人在原
　　審此部分之訴。被上訴人此部分之訴既經駁回，其關於此部分假執行之聲請，既
　　失所附麗，應併予駁回。又上開判命給付部分，原判決已為免為假執行之宣告，
　　上訴人復聲請為免假執行之宣告，核無必要，併予駁回上訴。
七、據上論結，被上訴人之上訴，為一部有理由，一部無理由，依民事訴訟法第四百
    四十九條第一項，第四百五十條，第八十五條第二項、第七十九條，判決如主文
    。
中　　　華　　　民　　　國　　九十四　　年　　　四　　　月　　二十九　　日
~B1民事第五庭審判長法　官　陳滿賢
~B2　　　　　　　　法　官　古金男
~B3　　　　　　　　法　官　朱　樑
右為正本係照原本作成。
被上訴人不得上訴（敗訴金額合計未逾一百五十萬元）。
上訴人二人合計逾一百五十萬元者，得上訴。
如對本判決上訴，須於收受判決送達後二十日內向本院提出上訴書狀，其未表明上訴
理由者，應於提出上訴後二十日內向本院提出上訴理由書(須按他造人數附具繕本)。
上訴時應提出委任律師為訴訟代理人之委任狀。具有民事訴訟法第四百六十六條之一
第一項但書或第二項之情形為訴訟代理人者，另應附具律師及格證書及釋明委任人與
受任人有該條項所定關係之釋明文書影本。
~B　　　　　　　　書記官　陳俞豪
中　　　華　　　民　　　國　　九十四　　年　　　五　　　月　　　三　　　日
                                                                        Ｂ
